臺灣高雄地方法院民事判決　　　　　　　95年度訴字第3894號
原　　　　告　台北富邦商業銀行股份有限公司
法定　代理人　甲○○
訴訟　代理人　丁○○
被　　　　告　香美企業有限公司
兼法定代理人　丙○○
被　　　　告　乙○○
當事人間請求清償借款事件，本院於民國96年4 月27日言詞辯論
終結，判決如下：
    主  文
被告應連帶給付原告新臺幣參佰伍拾陸萬壹仟陸佰零柒元，及如
附表所示之利息暨違約金。
訴訟費用由被告連帶負擔。
本判決第一項於原告以新臺幣壹佰壹拾捌萬捌仟元或同額之中央
政府建設公債九十三年度甲類第七期債票為被告供擔保後，得假
執行。
    事實及理由
一、本件被告經合法通知，均未於言詞辯論期日到場，經核均無
    民事訴訟法第386 條各款所列情形，爰依原告之聲請，由其
    一造辯論而為判決。
二、原告主張：被告香美企業有限公司（下稱香美公司）於民國
    95年1 月3 日邀同被告郭建豐、乙○○為連帶保證人，由被
    告香美公司與原告簽訂借據，雙方約定由被告香美公司向原
    告借款新臺幣（下同）5,000,000 元，撥款方式為由被告香
    美公司出具撥款申請書、票據明細表暨提供借據第6 條規定
    之應收客票，在客票面額10成內請求原告1 次或分次撥放借
    款，並得循環使用借款，但除另徵得原告書面同意續約者外
    ，在96年1 月2 日以後不得再行動用，借款期間自95年1 月
    3 日起至96年7 月1 日止，惟被告香美公司得就各筆動撥款
    項另行於撥款申請書與原告約定到期日。借款之利息，按撥
    款日原告牌告基準利率加碼週年利率百分之4.73計算，且自
    第1 次撥款日起，按月付息，嗣於原告調整上開基準利率時
    ，應自調整之日起，按新利率加原加碼計息。並約定遲延違
    約金自應償付之日起逾期6 個月以內部分，按本金金額照前
    開利率百分之10日加付，逾期超過6 個月部分，照上項標準
    加倍計付，且約定被告香美公司停止或遲延履行全部或一部
    債務本金時，視為全部到期。並由被告丙○○、乙○○與原
    告簽訂保證書，雙方約定由被告丙○○、乙○○為被告香美
    公司之連帶保證人，保證被告香美公司對於原告現在（包括
    過去已發生尚未清償者）及將來連續發生之票據、借款、墊
    款、保證、衍生性金融商品交易及其他有關債務（包括利息
    、遲延利息、違約金、損害賠償及有關履行上開債務所需之
    一切費用等，以6,000,000 元為限額，與被告香美公司連帶
    負全部清償之責。嗣被告香美公司陸續出具撥款申請書，於
    附表所示之借款時間，先後向原告借貸如附表所示之借款金
    額，借款期限及利率如附表所示，詎被告香美公司於如附表
    編號2 、編號4 所示之借款債務於95年6 月20日到期時，並
    未依約清償本金，依兩造間之約定，被告香美公司對於原告
    所負債務，均視為全部到期，經原告計算結果，被告香美公
    司仍有如附表所示之尚欠本金、利息及違約金尚未清償，爰
    依消費借貸及連帶保證之法律關係，提起本訴。並聲明求為
    判決：如主文第1 項所示，並願供現金或同額之中央政府建
    設公債93年度甲類第7 期債票為擔保，請准宣告假執行。
三、被告香美公司、丙○○、乙○○均未於言詞辯論期日到場，
    亦未提出書狀作何聲明或陳述。
四、原告主張之上開事實，業據其提出與所述相符之借款、保證
    書、台幣放款利率查詢影本各1 份、約定書影本3 份、撥款
    申請書、放款帳戶明細查詢等影本各8 份為證。被告香美公
    司、丙○○已於相當時期受合法之通知，而於言詞辯論期日
    均不到場，亦未提出準備書狀爭執，被告乙○○對於原告主
    張之事實，已於相當時間受合法之通知，而於言詞辯論期日
    不到場，亦未提出準備書狀爭執，依民事訴訟法第280 條第
    3 項準用同條第1 項規定，視同自認，原告主張之事實，堪
    信為真。
五、按稱消費借貸者，謂當事人一方移轉金錢或其他代替物之所
    有權於他方，而約定他方以種類品質、數量相同之物返還之
    契約；借用人應於約定期限內，返還與借用物種類、品質、
    數量相同之物；遲延之債務，以支付金錢為標的者，債權人
    得請求依法定利率計算之遲延利息，但約定利率較高者，仍
    從其約定利率；當事人得約定債務人於債務不履行時，應支
    付違約金，民法第474 條第1 項、第478 條前段、第233 條
    第1 項、第250 條第1 項分別定有明文。次按，稱保證者，
    謂當事人約定，一方於他方之債務人不履行債務時，由其代
    負履行責任之契約；保證債務，除契約另有訂定外，包含主
    債務之利息、違約金、損害賠償及其他從屬於主債務之負擔
    ，民法第739 條、第740 條亦有明文。又按，保證債務之所
    謂連帶，係指保證人與主債務人負同一債務，對於債權人各
    負全部給付之責任者而言，此就民法第272 條第1 項規定連
    帶債務之文義參照觀之甚明（最高法院45年臺上字第1426號
    判例參照）。本件被告香美公司於如附表編號2、編號4所示
    之借款債務在95年6 月20日到期時，並未依約清償本金，依
    兩造間之約定，被告香美公司對於原告所負債務，均視為全
    部到期，揆諸前開規定，自應清償如附表所示各筆債務之尚
    欠本金、利息及違約金，而被告丙○○、乙○○為被告香美
    公司向原告所借貸如附表所示各筆借款之連帶保證人，依上
    開規定及說明，亦應就如附表所示各筆借款，與被告香美公
    司負連帶清償之責任。從而，原告依消費借貸及連帶保證之
    法律關係，請求被告連帶給付如主文第1 項所示本金、利息
    及違約金，洵屬有據，應予准許。
六、原告陳明願供擔保，聲請宣告假執行，經核尚無不合，爰酌
    定相當擔保金額准許之。
七、據上論結，本件原告之訴為有理由，依民事訴訟法第385 條
    第1 項前段、第85條第2 項、第390 條第2 項，判決如主文
    。
中　　華　　民　　國　　96　　年　　4 　　月　　30　　日
                  民事第三庭  法　官　伍逸康
以上正本證明與原本無異。
如不服本判決，應於送達後20日內，向本院提出上訴狀並表明上
訴理由，如於本判決宣示後送達前提起上訴者，應於判決送達後
10日內補提上訴理由書（須附繕本）。
中　　華　　民　　國　　96　　年　　5 　　月　　 1　　日
                              書記官  林雯琪
附表
┌───┬────┬───────┬─────┬──────┬─────────┬──────────────────────┐
│編號  │借款時間│ 借 款 金 額  │借款期限  │  尚欠本金  │   利  息         │違               約                  金     │
│      │        │              │          │            │                  │                                            │
├───┼────┼───────┼─────┼──────┼─────────┼──────────────────────┤
│ 1    │95年3月6│   480,000元  │95年3 月6 │  480,000元 │自95年4 月6 日起至│自95年6 月21日起至清償日止，逾期在6 個月以內│
│      │日      │              │日起至95年│            │95年4 月9 日止，按│者，按左開利率百分之10計算，逾期超過6 個月者│
│      │        │              │8月31日止 │            │週年利率百分之8.55│，按左開利率百分之20計算之違約金。          │
│      │        │              │          │            │計算之利息，及自95│                                            │
│      │        │              │          │            │年4 月10日起至清償│                                            │
│      │        │              │          │            │日止，按週年利率百│                                            │
│      │        │              │          │            │分之8.59計算之利息│                                            │
├───┼────┼───────┼─────┼──────┼─────────┼──────────────────────┤
│ 2    │95年3 月│   820,000元  │95年3 月28│  819,894元 │自95年4 月28日起至│同上                                        │
│      │28日    │              │日起至95年│            │清償日止，按週年利│                                            │
│      │        │              │6 月20日止│            │率百分之8.59計算之│                                            │
│      │        │              │          │            │利息。            │                                            │
├───┼────┼───────┼─────┼──────┼─────────┼──────────────────────┤
│ 3    │95年3 月│   340,000元  │95年3 月31│  340,000元 │自95年5 月1 日起至│同上                                        │
│　　　│31日    │              │日起至95年│            │清償日止，按週年利│                                            │
│      │　　　  │              │9 月26日止│            │率百分之8.59計算之│                                            │
│      │        │              │          │            │利息。            │                                            │
├───┼────┼───────┼─────┼──────┼─────────┼──────────────────────┤
│ 4    │95年4 月│   560,000元  │95年4 月10│  271,713元 │自95年4 月10日起至│同上                                        │
│      │10日    │              │日起至95年│            │清償日止，按週年利│                                            │
│      │        │              │6 月20日止│            │率百分之8.59計算之│                                            │
│      │        │              │          │            │利息              │                                            │
├───┼────┼───────┼─────┼──────┼─────────┼──────────────────────┤
│ 5    │95年4 月│   300,000元  │95年4 月11│  300,000元 │自95年4 月11日起至│同上                                        │
│      │11日    │              │日起至95年│            │清償日止，按週年利│                                            │
│      │        │              │10月4 日止│            │率百分之8.59計算之│                                            │
│      │        │              │          │            │利息              │                                            │
├───┼────┼───────┼─────┼──────┼─────────┼──────────────────────┤
│ 6    │95年4 月│   300,000元  │95年4 月17│  300,000元 │自95年4 月17日起至│同上                                        │
│　　  │17日    │              │日起至95年│            │清償日止，按週年利│                                            │
│      │　　　  │              │8 月3 日止│            │率百分之8.59計算之│                                            │
│      │        │              │          │            │利息。            │                                            │
├───┼────┼───────┼─────┼──────┼─────────┼──────────────────────┤
│ 7    │95年4 月│   720,000元  │95年4 月21│  720,000元 │自95年4 月21日起至│同上                                        │
│      │21日    │              │日起至95年│            │清償日止，按週年利│                                            │
│      │        │              │10月17日止│            │率百分之8.59計算之│                                            │
├───┼────┼───────┼─────┼──────┼─────────┼──────────────────────┤
│ 8    │95年5 月│   330,000元  │95年5 月2 │  330,000元 │自95年5 月2 日起至│同上                                        │
│      │2 日    │              │日起至95年│            │清償日止，按週年利│                                            │
│      │        │              │8 月1 日止│            │率百分之8.59計算之│                                            │
├───┴────┴───────┴─────┴──────┴─────────┴──────────────────────┤
│                                尚欠本金共計：3,561,607元                                                                   │       │
└──────────────────────────────────────────────────────────────┘
